【裁判字號】    92,重訴,280
【裁判日期】    920630
【裁判案由】    返還定金
【裁判全文】
臺灣板橋地方法院民事判決  九十二年度重訴字第二八○號
    原      告  甲○○
    被      告  乙○○
右當事人間請求返還定金事件，本院判決如左：
    主    文
被告應給付原告新台幣貳仟壹佰萬元及自民國九十二年五月二十四日起至清償日止，
按年息百分之五計算之利息。
訴訟費用由被告負擔。
本判決於原告以新台幣柒佰萬元供擔保後，得為假執行。
    事    實
甲、原告方面：
  一、聲明：如主文第一項所示，並陳明願供擔保請准宣告假執行。
  二、陳述：
      被告因積欠土地增值稅，其所有坐落台北縣板橋市○○段一一八地號土地乙筆
      所有權全部，於八十八年經台北縣稅捐稽徵處函請地政機關辦理禁止處分登記
      ，被告欲將所有同段之一一九、一二○、一一五之一、一二二之一、九二二、
      四○○、一一五、一一六地號及被禁止處分之一一八地號出售，用以清償所欠
      之土地增值稅，由於上開土地全部已有抵押權之設定，必須將抵押權登記塗銷
      ，而商請原告是否願意購買上開土地，原告認被告所有上開土地之一一五之一
      、一一八、一一九、一二○地號適合原告使用，經雙方談妥價款共計新台幣（
      下同）三千九百五十三萬一千四百元，並簽訂買賣契約，買賣契約第四條約定
      「乙方（按即被告）應於收受定金之日起十日內將買賣標的物所設定之抵押權
      全部塗銷，並於抵押設定登記塗銷後二個月內，將買賣標的物一一八地號禁止
      處分登記塗銷」，又第七條約定「乙方（按即被告）如有違反本契約或不賣之
      情事，願意將所收之定金加倍返還甲方（按即原告）」，此有不動產買賣契約
      書可稽。原告於九十一年十二月二十一日與被告就上開四筆土地訂立買賣契約
      後，原告即於九十一年十二月二十三日將一千零五十萬元匯入被告帳戶，有匯
      款回條足憑，詎被告於取得原告之定金後，僅將買賣標的之土地抵押權登記予
      以塗銷，並未辦理一一八地號禁止處分登記之塗銷，甚者被告所有前開土地全
      部為法務部行政執行署板橋行政執行處於九十二年三月二十一日為查封登記，
      上開土地全部不能移轉所有權，原告於九十二年四月三十日催告被告應於文到
      三日內將禁止登記及查封登記塗銷，否則即以該存證信函作為解除契約之意思
      表示，惟被告並未於期限內辦理塗銷禁止處分及查封登記，兩造間之不動產買
      賣契約已合法解除，被告依約應將定金加倍返還原告，為此請求被告給付二千
      一百萬元及自起訴狀繕本送達翌日起至清償日止按年息百分之五計算之利息。
乙、被告方面：
  一、聲明：原告之訴及假執行之聲請均駁回。
  二、陳述：
      兩造間確實有訂立不動產買賣契約，被告並已收到原告所給付之定金一千零五
      十萬元，被告於九十一年十二月底將該金額償還銀行之貸款，辦理塗銷抵押權
      設定登記完畢，惟就稅捐機關所為禁止處分登記，因被告未能向他人借得款項
      用以繳清稅款，而無法塗銷禁止處分登記，之後又遭行政執行署為查封登記，
      被告現無資金可供繳納稅金及返還原告定金，須待有人願意購買系爭土地始得
      解決。
    理    由
一、原告主張之事實，業據其提出土地登記謄本、買賣契約書、匯款回條、存證信函
    及回執為證，且為被告所不爭執，自堪信為真實。
二、依兩造所訂買賣契約書第四條約定「乙方（按即被告）應於收受定金之日起十日
    內將買賣標的物所設定之抵押權全部塗銷，並於抵押設定登記塗銷後二個月內，
    將買賣標的物一一八地號禁止處分登記塗銷」，第七條約定「乙方如有違反本契
    約或不賣之情事，願意將所收之定金加倍返還甲方（按即原告）」。查原告已於
    九十一年十二月二十三日將定金一千零五十萬元匯給被告，被告自承其於九十一
    年十二月底辦理塗銷抵押權登記完畢，則依約被告應於九十二年二月底前繳清欠
    稅，將同段一一八號土地之禁止處分登記塗銷，被告卻遲未履行，致其他買賣標
    的物一同遭行政執行署查封，被告自已違約，原告於九十二年四月三十日以存證
    信函催告被告於文到三日內塗銷禁止處分及查封登記，逾期即以本存證信函作為
    解除契約之意思表示，被告亦不否認有收到存證信函，雖原告催告期間過短，惟
    自催告後迄今已經過相當期間，被告仍未履行，基於誠信原則，應認已發生契約
    解除之效力，是原告請求依契約第七條請求加倍返還定金二千一百萬元及自九十
    二年五月二十四日即起訴狀繕本送達翌日起至清償日止，按年息百分之五計算之
    利息，為有理由，應予准許。
三、原告陳明願供擔保請准為假執行之宣告，核無不合，爰酌定相當之擔保金額准許
    之。
四、據上論結，原告之訴為有理由，依民事訴訟法第七十八條、第三百九十條第二項
    ，判決如主文。
中      華      民      國    九十二    年      六      月     三十     日
                                  臺灣板橋地方法院民事第三庭
~B法  官  陳映如
右為正本係照原本作成。
如對本院判決上訴，須於判決送達後廿日內向本院提出上訴狀。
中      華      民      國    九十二    年      六      月     三十     日
~B書記官  高玉彬


司法院資訊處製作；財團法人民間司法改革基金會備份。
